【裁判字號】    98,易,1296
【裁判日期】    980817
【裁判案由】    贓物
【裁判全文】
臺灣板橋地方法院刑事判決              98年度易字第1296號
公  訴  人  臺灣板橋地方法院檢察署檢察官
被      告  乙○○
上列被告因贓物案件，經檢察官提起公訴（98年度偵字第10540
號），本院判決如下：
    主  文
乙○○收受贓物，處拘役肆拾日，如易科罰金，以新台幣壹仟元
折算壹日。
    事  實
一、乙○○與其同居男友楊長維及友人尤國和，在臺北縣泰山鄉
    ○○路○段二一之十七號，合資開設「再生電動工具五金行
    」，從事五金收購、買賣業務，平日並由乙○○實際負責管
    理經營該五金行。緣某真實姓名年籍不詳之成年男子二人於
    民國九十八年三月十日夜間某時許，以不詳車號之箱型車載
    運中古高壓洗車機一台（該台洗車機係甲○○於上開載運時
    間前之九十八年三月十日夜間某時在其位於臺北縣樹林市○
    ○街二五號住處前之騎樓處，遭不明人士所竊取）至上址五
    金行，向店內之乙○○兜售上開洗車機未果，該二名男子則
    將上開洗車機一台放置在五金行店外雜物堆處。詎乙○○於
    翌日（九十八年三月十一日）上午上班時間在上址五金行外
    堆放雜物處，發現上揭二名男子所載運之上開洗車機後，明
    知該台洗車機係來路不明之贓物，竟仍予收受而持有之，並
    將該洗車機放置在五金行店外雜物堆，且任由店內不知情之
    員工王文竹將該洗車機所連接之噴水槍拆卸後，放置在五金
    行店內之貨架上。嗣因甲○○於同年三月十四日駕車經過上
    址五金行時，發現該洗車機在上址五金行外堆放雜物處，隨
    即報警先後於同日下午三時五十分許及同日下午五時四十分
    許，在上址五金行店外雜物堆、店內貨架上分別起獲上開中
    古高壓洗車機一台及遭拆卸下之噴水槍一支，而查悉上情。
二、案經甲○○訴由臺北縣政府警察局樹林分局報請臺灣板橋地
    方法院檢察署檢察官偵查起訴。
    理  由
一、被告乙○○對於本件各項證據方法之證據能力均無意見，本
    院審酌各證據方法作成時之情況，認為並無不適當之情事，
    依刑事訴訟法第一百五十九條之五規定，自得作為證據，合
    先敘明。
二、訊據被告乙○○固坦承有二名男子二人於九十八年三月十日
    夜間，以不詳車號之箱型車載運中古高壓洗車機一台至上址
    五金行，向其兜售未果後，將上開洗車機一台放置在五金行
    店外雜物堆處，及經警在上址五金行雜物堆、店內貨架上分
    別起獲上開中古高壓洗車機一台及遭店內人員王文竹所拆卸
    之噴水槍一支等事實，惟矢口否認有收受贓物罪之犯行，辯
    稱：伊於九十八年三月十日夜間，並沒有要收該洗車機，當
    時很暗，伊不知道那是什麼東西，且伊當時告訴對方說來路
    不明的東西伊不收，而伊是第二天早上在五金行店的外面看
    到那個洗車機；如果伊要收受贓物的話，一定會把該洗車機
    放在店內，並不會把它放在外面，伊也不可能收受該洗車機
    ，而害了五金行的經營云云。惟查：
(一)本件員警先後於九十八年三月十四日下午三時五十分許及同
    日下午五時四十分許，在被告乙○○所負責管理經營之上址
    「再生電動工具五金行」店外雜物堆、店內貨架上分別起獲
    之中古高壓洗車機一台及遭拆卸下之噴水槍一支，係告訴人
    甲○○於九十八年三月十日夜間某時在其位於臺北縣樹林市
    ○○街二五號住處前之騎樓處，遭不明人士所竊取等情，業
    據證人即告訴人甲○○於警詢、偵查及本院審理中指證屬實
    ，並有贓物認領保管單、查獲上開洗車機、噴水槍之五金行
    現場照片共十七幀在卷可稽，堪信屬實。
(二)又被告乙○○於警詢、偵查時供稱：九十八年三月十日夜間
    ，五金行店內鐵門拉下，伊準備去洗澡時，有二名男子以箱
    型車載運上開中古高壓洗車機一台，至上址五金行，問伊有
    無收購洗車機，伊向對方說不收來路不明的東西，之後伊沒
    有理會對方就去洗澡了，直到當天早上五金行開門營業時，
    伊才發現有一台洗車機放置在五金行店右側（騎樓下）地上
    等語；且本院於審理中當庭播放被告提出上址五金行外面之
    監視器錄影光碟後，顯示當天夜間有一輛車號不詳之箱型車
    駛入上址五金行的路旁，嗣有二人先後走到車尾，打開後車
    門，之後該二人從車上搬出一台四方形的機器之類物體，放
    在五金行之路旁，之後該二人上車，沒多久將車開走等情，
    業經本院勘驗屬實，並記明筆錄在卷可稽。是上開監視器錄
    影光碟所示有二名男子駕駛箱型車將一台四方形的機器之類
    物體，放置上址五金行路旁之情，與被告上開供述之情節相
    符，而證人甲○○於本院審理中觀看上開光碟內容後，其證
    稱該四方形物體就是伊的高壓洗車機等語，是上開真實姓名
    年籍不詳之成年男子二人於九十八年三月十日夜間，以箱型
    車載運中古高壓洗車機一台至上址五金行，向被告兜售上開
    洗車機未果後，該二名男子即將上開中古高壓洗車機一台放
    置在五金行店外雜物堆處，嗣被告於翌日（九十八年三月十
    一日）上午開店上班時在上址五金行外堆放雜物處，發現該
    二名男子所載運之上開中古高壓洗車機等事實，應堪以認定
    。
(三)按收受贓物罪為贓物罪之概括規定，凡與贓物罪有關，不合
    於搬運、寄藏、故買、牙保贓物，而其物因他人財產犯罪已
    成立贓物之後，有所收受而取得持有者均屬之（參看趙琛著
    刑法分則實用下冊九五八頁潘恩培著刑法實用第七○二頁）
    ，旨在處罰追贓之困難，並不以無償移轉所有權為必要（最
    高法院八十二年度台非字第一八八號判決採同一意旨，可資
    參照）。查被告與其同居男友楊長維及友人尤國和，在上址
    合資開設「再生電動工具五金行」，從事五金收購、買賣業
    務，平日並由被告乙○○實際負責管理經營該五金行之事實
    ，亦據被告於警、偵及本院審理中供述在卷，核與證人尤國
    和於警詢、偵查中之證述，及證人丙○○於本院審理中證述
    之情節相符。是被告於案發當時為上開五金行之實際經營負
    責人，而其於九十八年三月十一日上午開店時在上址五金行
    外堆放雜物處，發現上述二名男子於前日晚間所載運並向其
    兜售後所留下之上開中古高壓洗車機後，被告並未報警以通
    知失主領回，仍讓該洗車機持續放置在五金行店外雜物堆，
    並任由店內不知情之員工王文竹，將該洗車機所連接之噴水
    槍拆卸並置於五金行店內之貨架上等情，已據被告、證人王
    文竹分別於本院審理中供證在卷；又依被告供述上述二名男
    子前來兜售物品時，其有向他們說不買來路不明的東西等語
    ，則被告於九十八年三月十一日上午開店時在上址五金行外
    堆放雜物處發現上開中古高壓洗車機時，被告應知悉該二名
    男子所載運之中古高壓洗車機係來路不明之物；復觀之查獲
    上開洗車機之五金行現場照片，顯示該洗車機為警查獲時係
    放置在上址五金行外堆放待修機器等物之上方，而證人王文
    竹於本院審理中亦證稱：放置該處之機具都是屬於五金行的
    ，但都是需要修理的，別人不能隨便拿走等語，且被告於本
    院審理中亦供承：員警查獲洗車機的地方，是因五金行內放
    不下而堆放待修東西的地點等語，堪認員警查獲放置上開洗
    車機之地點，仍屬於被告所實際經營管理之五金行的管領範
    圍；再參以證人甲○○於本院審理中證述伊將該洗車機領回
    後，將電線接好後就可以用了，案發前伊已經用了十幾年了
    ，還很好用等語，足徵該洗車機並非屬他人丟棄或無價值之
    廢棄物至明，被告辯稱該洗車機係無價值之物云云，自非足
    採。故綜上各情以觀，被告於九十八年三月十一日上午開店
    時在上址五金行外堆放雜物處，發現上述二名男子於前晚所
    載運並向其兜售未成而留下之上開中古高壓洗車機後，仍讓
    該洗車機持續放置在五金行管領使用範圍即店外雜物堆，並
    任由店內員工王文竹，將該洗車機所連接之噴水槍拆卸並置
    於五金行店內之貨架上，堪認上開真實姓名年籍不詳之成年
    男子二人於九十八年三月十日夜間某時許，載運前來兜售之
    中古高壓洗車機係來路不明之贓物，而被告於九十八年三月
    十一日上午在上址五金行外堆放雜物處，發現該來路不明之
    洗車機時，仍繼續讓該台洗車機持續放置在五金行店外雜物
    堆時，實際負責管理經營該五金行之被告，事實上對該洗車
    機已取得管領支配力，揆諸上揭說明，被告對該洗車機（含
    噴水槍）已有所收受而取得持有，堪以認定，是被告明知該
    台洗車機係來路不明之贓物，竟仍予收受而持有之，自合於
    收受贓物罪之要件。被告辯稱其並沒有要收受該洗車機云云
    ，尚非足採。
(四)綜上所述，被告所辯各節，應係卸責之詞，不足採信。本案
    事證明確，被告犯行洵堪認定，應依法論科。
三、核被告乙○○所為，係犯刑法第三百四十九條第一項之收受
    贓物罪。爰審酌被告犯罪之動機、目的、手段、告訴人所受
    損害、被告所收受贓物之價值，兼衡被告之智識程度、告訴
    人甲○○於本院審理中陳明不再追究被告責任，暨被告犯後
    否認犯行之態度等一切情狀，量處如主文所示之刑，並諭知
    如易科罰金之折算標準。
據上論斷，應依刑事訴訟法第二百九十九條第一項前段，刑法第
三百四十九條第一項、第四十一條第一項前段，刑法施行法第一
條之一第一項、第二項前段，判決如主文。
本案經檢察官李巧菱到庭執行職務。
中    華    民    國    98    年    8     月    17    日
                  刑事第十二庭  法  官  楊 志 雄
以上正本證明與原本無異。
如不服本判決應於收受判決後十日內向本院提出上訴書狀，並應
敘述具體理由。其未敘述上訴理由者，應於上訴期間屆滿後二十
日內向本院補提理由書（均須按他造當事人之人數附繕本）「切
勿逕送上級法院」。
                                書記官  陳 春 銘
中    華    民    國    98    年    8     月    17    日
附錄本案論罪科刑法條全文：
刑法第349條第1項：
收受贓物者，處 3 年以下有期徒刑、拘役或 500 元以下罰金。


司法院資訊處製作；財團法人民間司法改革基金會備份。
